臺灣臺北地方法院刑事判決　　　　　　　　　　　九十二年度自更(一)字第六號
　　自　訴　人　甲○○
　　　　　　　　乙○○
　　被　　　告　丙○○
右列被告因搶奪等案件，經自訴人提起自訴，本院於九十二年八月二十六日以九十二
年度自字第一三五號裁定駁回後，自訴人提起抗告，經臺灣高等法院於九十二年九月
二十六日以九十二年度抗字第五七七號裁定撤銷原裁定發回本院更審，本院判決如左
：
    主  文
丙○○無罪。
    理  由
一、自訴意旨略以：被告丙○○為友邦資融股份有限公司（下稱「友邦公司」）負責
    人，明知該公司並未向政府機關申請核准經營汽車買賣業務，而僅係經營金錢借
    貸業務，竟將自訴人甲○○原向華中汽車股份有限公司安康營業所購買之車號七
    Ｋ－一一七一號黑色中華牌自用小客車，將借款債權人友邦公司變更為汽車出賣
    人，將車價由新台幣（下同）八十萬元提高為九十四萬七千六百八十元，將設定
    抵押借款契約變更為附條件買賣契約。並基於意圖為自己或第三人不法所有，於
    九十一年九月二十九日凌晨十二時三十分許，教唆姓名年籍不詳之人前往臺北縣
    新店市○○路二十三號前拖吊上開車輛，並向臺灣士林地方法院聲請將上開車輛
    點交後，於九十一年十一月二十五日寄發存證信函要求自訴人於同年十一月二十
    八日前備妥二十一萬六千六百五十九元贖回上開車輛，否則將擇期拍賣，致使自
    訴人等損失八十九萬九千六百八十元，因認被告涉有搶奪、侵占等罪嫌云云。
二、按犯罪事實應依證據認定之，無證據不得認定其犯罪事實。又不能證明被告犯罪
    者，應諭知無罪之判決，刑事訴訟法第一百五十四條第一項、第三百零一條第一
    項分別定有明文。又事實之認定，應憑證據，如未能發現相當證據，或證據不足
    以證明，自不能以推測或擬制之方法，為裁判基礎（最高法院四十年台上字第八
    六號判例參照）。而告訴人之告訴，係以使被告受刑事訴追為目的，是其陳述是
    否與事實相符，仍應調查其他證據以資審認（最高法院五十二年台上字第一三０
    ０號判例參照）。再按刑法第三百二十五條普通搶奪罪之構成要件，係意圖為自
    己或第三人不法之所有，而搶奪他人之動產者，所謂搶奪行為，係指乘人不備或
    不及抗拒，公然掠取其財物者；刑法第三百三十五條普通侵占罪之構成要件，係
    意圖為自己或第三人不法之所有，而侵占自己持有他人之物者。又稱附條件買賣
    者，謂買受人先占有動產之標的物，約定至支付一部或全部價金，或完成特定條
    件時，始取得標的物所有權之交易；標的物所有權移轉於買受人前，買受人有左
    列情形之一，致妨害出賣人之權益者，出賣人得取回占有標的物：不依約定償
    還價款者不依約定完成特定條件者將標的物出賣、出質或為其他處分者，動
    產擔保交易法第二十六條、第二十八條第一項定有明文。
三、經查：
（一）友邦公司之營業項目，包括各種汽車及零配件之銷售及進出口、應收帳款收買
      等業務，有經濟部公司執照、八十九年十二月十一日變更登記表及臺北市政府
      營利事業登記證各一紙在卷可憑。又被告丙○○持有英國
      國，有英國
      可憑。
（二）又自訴人甲○○（乙方）因以分期付款及登記附條件買賣之方式，向友邦公司
      （甲方）購買七Ｋ－一一七一號自用小客車一輛，自訴人乙○○並擔任乙方之
      連帶保證人，有附條件買賣契約書一份在卷可憑。依契約書第三條之約定：乙
      方（即甲○○）同意於所有分期價款未全部付清前，及本契約之其他義務未完
      全履行前，乙方僅得先行占有、使用標的物，甲方（即友邦公司）仍保有標的
      物之所有權。契約背面其他約定事項第十二條第一款約定：乙方如有下列任一
      情事，甲方得自行或委任代理人取回標的物：乙方未依本契約書之規定償還
      分期價款，償付保險金、稅捐、費用或其他一切債務。再自訴人甲○○於本院
      調查時自承伊兩個月的貸款金額二萬七千多元沒有繳，他就委派外面的人把伊
      的車拖走等語（本院九十二年三月十九日筆錄）。綜上所述，本件自訴人甲○○因向友邦公司以附條件買賣之方式，購買車號七Ｋ－一一七一號自用小客車
      一輛，甲○○在依契約付清價金之前，小客車所有權仍屬友邦公司，友邦公司
      因甲○○未依約分期還款而派員取回上開車輛，係行使附條件買賣契約上之權
      利，尚難認友邦公司有何為自己不法所有之意圖，況上開小客車之所有權仍屬
      友邦公司，並非自訴人所有，小客車亦原非自訴人交付友邦公司持有之物，友
      邦公司縱派員取回，亦屬行使權利之行為，與侵占罪之構成要件並不相符。又
      友邦公司派人取回車輛之時，並無不法之意圖，自訴人甲○○、乙○○亦未在
      場，與搶奪罪之構成要件，須意圖為自己或他人不法之所有，乘人不備或不及
      抗拒，而公然掠取財物之要件，亦有未符。再查，友邦公司將上開車輛取回後
      拍賣所得之餘款二十一萬八千八百三十七元，經友邦公司為自訴人甲○○提存
      ，有臺灣士林地方法院九十二年存字第一九五三號提存書一紙附卷可參，益證
      本案純係民事糾紛，與侵占罪及搶奪罪之構成要件均有未合。至自訴人指訴友
      邦公司違反公司法第十五條規定經營登記範圍以外之業務，查友邦公司之營業
      項目包括汽車買賣業務，前已敘及，且自訴人亦非此部分之被害人，此部分之
      指訴內容與被告是否有搶奪及侵占之犯罪構成要件行為亦屬無涉，併予敘明。
四、綜上所述，被告丙○○於自訴人所指之犯罪行為時間，並未在我國境內，且依自
    訴人指述之事實，友邦公司取回自訴人甲○○以附條件買賣方式購買之自用小客
    車，係依前開動產擔保交易法之規定及附條件買賣契約之約定，所賦予行使權利
    之行為，尚難認其有何為自己或他人所有之不法意圖，與搶奪罪及侵占罪之構成
    要件，均有未合。此外，本院復查無其他積極證據足資證明被告有何自訴人所指
    之犯行，揆諸前開說明，不能證明被告犯罪，自應為被告無罪之諭知。
五、被告經合法傳喚無正當理由不到庭，爰依刑事訴訟法第三百零六條規定，不待其
    陳述，逕行判決。
據上論斷，應依刑事訴訟法第三百四十三條、第三百零一條第一項前段，判決如主文
。
中　　　華　　　民　　　國　　　九十三　　　年　　　五　　　月　十二　　日
                                      臺灣臺北地方法院刑事第五庭
                                          審判長法　官　黃　程　暉
                                                法  官　吳　靜　怡
                                                法  官　楊　晉　佳
右正本證明與原本無異。
如不服本判決，應於判決送達後十日內向本院提出上訴狀。
                                          　　　書記官　陳　惠　娟
中　　　華　　　民　　　國　　　九十三　　　年　　　五　　　月　十四　　日
